臺灣高等法院刑事裁定
109年度毒抗字第250號
抗  告  人  趙家豪



上列抗告人因毒品危害防制條例案件，不服臺灣新北地方法院中
華民國109年9月28日裁定（109年度毒聲字第568號），提起抗告
，本院裁定如下：
    主  文
抗告駁回。                                              
    理  由
一、原裁定意旨略以：抗告人即被告甲○○（下稱被告）基於施用
    第一、二級毒品之犯意，於民國109年2月19日某時許，在新
    北市○○區○○○路00號2樓居住處所內，以不詳方式，施用第一
    級毒品海洛因、第二級毒品甲基安非他命各1次之事實，業
    據被告於警詢時坦承不諱，且被告為列管之毒品調驗人口，
    其於109年2月20日19時許經警察通知到場，並於同日19時30
    分許為警採集尿液檢體，經送鑑定確呈嗎啡、可待因、甲基
    安非他命、安非他命陽性反應，此有尿液檢驗人尿液檢體採
    集送驗紀錄表（檢體編號：DZ00000000000號）、台灣尖端
    先進生技醫藥股份有限公司109年3月24日濫用藥物檢驗報告
    （檢體編號：DZ00000000000號）各1紙在卷可稽，足認被告
    之自白與事實相符，洵堪認定。本件被告前因施用毒品案件
    ，經新北地院裁定送觀察勒戒後，因認有繼續施用傾向，而
    以95年度毒聲字第1185號裁定施以強制戒治，於96年6月4日
    停止強制戒治之執行而出所，並由臺灣新北地方檢察署檢察
    官以96年度戒毒偵字第255號為不起訴處分等情，有本院被
    告前案紀錄表在卷可查，是被告本次施用毒品之犯行，已逾
    其強制戒治執行完畢後3年之期，又因被告於偵查中傳喚不
    到，經檢察官審酌被告之警詢所述、本案全情，認被告不適
    於緩起訴附命戒癮治療，應再令勒戒處所觀察、勒戒，足認
    本件檢察官業已斟酌個案具體情節，依職權聲請觀察、勒戒
    ，爰依毒品危害防制條例第35條之1第1款、第20條第1項、
    第3項及觀察勒戒處分執行條例第3條第1項之規定，裁定被
    告令入勒戒處所觀察、勒戒等語。
二、抗告意旨略以：本件距被告前案執行完畢未逾五年，故不應
    裁定觀察勒戒，希望能判處被告徒刑，且被告經濟狀況亦無
    法負擔因觀察勒戒所生之費用等語。
三、按毒品危害防制條例第20條第3 項及第23條第2 項分別於10
    9年1月15日修正公布為「依前項規定為觀察、勒戒或強制戒
    治執行完畢釋放後，3年後再犯第10條之罪者，適用前2項之
    規定。」及「觀察、勒戒或強制戒治執行完畢釋放後，3 年
    內再犯第10條之罪者，檢察官或少年法院（地方法院少年法
    庭）應依法追訴或裁定交付審理」，並自109年7 月15日起
    施行，且依同條例第35條之1 第2 款規定，法院就審判中之
    案件應依上揭修正後規定處理，合先敘明。次由第20條第3
    項之修正理由略謂：施用毒品者具「病患性犯人」之特質，
    如觀察、勒戒或強制戒治執行完畢釋放後，3年後始再有施
    用毒品行為，足見其有戒除毒癮之可能，宜再採以觀察、勒
    戒方式戒除其身癮及以強制戒治方式戒除其心癮之措施，為
    能放寬觀察、勒戒或強制戒治制度之適用時機，以協助施用
    者戒除毒癮等旨，而第23條第2項之修正理由則為「配合修
    正條文第20條第3 項規定，爰修正第2 項規定」，可見該2 
    規定彼此間確具連動關係，且立法者顯然有意藉由此次修法
    以放寬觀察、勒戒或強制戒治制度，當亦同時限縮對施用毒
    品者依法追訴處罰之範圍。另依第23條第2 項之文義解釋，
    可知被告再犯（含3犯以上）第10條之罪，如距最近1次犯同
    罪經依第20條第1項、第2項規定令觀察、勒戒或強制戒治執
    行完畢釋放後3 年內，固應依法追訴，惟如已逾3年，即應
    再令觀察、勒戒，且不因其間是否另犯該罪經起訴、判刑或
    執行而有不同，方足落實此次寬厚刑事政策之變革，且不逾
    越第23條第2 項有關起訴程式要件之法條文義。本件依本院
    被告前案紀錄表所示，被告所為施用第一、二級毒品犯行，
    距其最近1 次因犯施用毒品罪經強制戒治執行完畢之日即96
    年6 月18 日已逾3 年，符合前述修法意旨說明，而有修正
    後毒品危害防制條例第20條第3項之適用。從而，原審依檢
    察官聲請將被告送觀察、勒戒，於法有據，並無違誤。
四、又刑事訴訟法第253條第2第1項規定：檢察官為緩起訴處分
    者，得命被告於一定期間內遵守或履行下列各款事項：六、
    完成戒癮治療、精神治療、心理輔導或其他適當之處遇措施
    。第2項規定：檢察官命被告遵守或履行前項第3款至第6款
    之事項，應得被告之同意；另毒品危害防制條例第24條第3
    項規定：檢察官依刑事訴訟法第253條之2第1項第6規定為緩
    起訴處分前，應徵詢醫療機構之意見；必要時並得徵詢其他
    相關機關（構）之意見。第4項規定：刑事訴訟法第253條之
    2第1項第6款規定之緩起訴處分，其適用戒癮治療之種類、
    刑事訴訟法第253條之2實施對象、內容、方式、執行醫療機
    構或其他機構與其他相關事項之辦法及完成戒癮治療之認定
    標準，由行政院定之。法務部依上開規定而訂頒「毒品戒癮
    治療實施辦法及完成治療認定標準」，第2條第2項規定：被
    告有下列情事之一時，不適合為附命完成戒癮治療之緩起訴
    處分，但無礙其完成戒癮治療期程者，不在此限。一、緩起
    訴處分前，因故意犯他罪，經檢察官提起公訴或判決有罪確
    定。二、緩起訴處分前，另案撤銷假釋，等待入監服刑。三
    、緩起訴處分前，另案羈押或執行有期徒刑。可知，是否給
    被告戒癮治療之緩起訴處分，乃檢察官之權責，並非法院可
    依職權決定之。法院僅能於最小限度內，審查檢察官是否有
    濫權情事。本件被告分別因竊盜及傷害案件，分別於109年7
    月20日、109年8月13日分別經臺灣新北地院以109年度簡字
    第3223號、109年簡上字439號各判處拘役20日、20日確定，
    復經檢察官於109年6月30日傳喚未到，可知檢察官已給予被
    告表達意見之機會，又被告於本案發生前，復有上開案件經
    法院判處有罪在案，有被告前案紀錄在卷可稽。依上開「毒
    品戒癮治療實施辦法及完成治療認定標準」第2條第2項規定
    ，被告在緩起訴處分前，有另案待執行，故檢察官未予被告
    附戒癮治療之緩起訴處分，並無不當。從而，本件抗告，核
    無理由，應予駁回。　　　　　
五、據上論斷，應依刑事訴訟法第412 條，裁定如主文。
中　　華　　民　　國　　109 　年　　11　　月　　24　　日
                  刑事第十二庭  審判長法　官  陳如玲
　　　　　　　　　                    法　官  郭惠玲
　　　　　　　　　                    法　官  廖建瑜
以上正本證明與原本無異。
不得再抗告。
                                      書記官  邵佩均
中　　華　　民　　國　　109 　年　　11　　月　　26　　日